臺灣臺中地方法院刑事判決　　　　　　100年度易字第1868號
公　訴　人　臺灣臺中地方法院檢察署檢察官
被　　　告　林南隆
上列被告因傷害等案件，經檢察官提起公訴（100年度偵字第137
8號），本院判決如下：
    主    文
林南隆過失傷害人之身體，處罰金新臺幣肆仟元，如易服勞役，
以新臺幣壹仟元折算壹日；又公然侮辱人，處罰金新臺幣參仟元
，如易服勞役，以新臺幣壹仟元折算壹日。應執行罰金新臺幣陸
仟元，如易服勞役，以新臺幣壹仟元折算壹日。
    犯罪事實
一、林南隆於民國99年9月5日17時52分許，騎乘車牌號碼TAC-33
    8號輕型機車，至臺中市○○區○○路656號中國石油加油站
    排隊等候加油，前方並有周行正所騎乘車牌號碼G65-330號
    重型機車（為張淑雲所有）搭載張淑雲等約4、5部機車亦在
    該處排隊等候加油，適該加油站員工向排隊之民眾陳稱：要
    加92無鉛汽油者可往前，林南隆聽聞後誤認前方均未有其他
    車輛欲加92無鉛汽油，乃騎乘上開機車自周行正左方超車欲
    前往另1加油機加油，林南隆明知前方尚有等候之車輛，且
    當時該加油通道上人車擁擠，於如此狹窄之空間欲超車行駛
    ，應注意可能擦撞他人之身體或車輛，而依當時情形，並無
    不能注意之情事，竟疏未注意及此，即貿然向前行駛，適在
    前方等候之周行正亦因欲加92無鉛汽油而以雙腳推行機車前
    進（周行正當時已將機車熄火），林南隆之機車車頭遂擦撞
    周行正之左小腿，致周行正因而受有左小腿挫傷之傷害。張
    淑雲見狀遂向林南隆表示：你怎麼不排隊加油，林南隆不予
    理會，仍再次加油前行，周行正之左小腿因而遭林南隆之機
    車輪胎夾住，周行正遂將林南隆之機車推開，並自其所騎駛
    之機車座位上站起來與林南隆理論，且因此致其所騎駛之機
    車倒下後碰撞周行正之右小腿造成磨損傷。林南隆遂與周行
    正發生口角爭執，並拿起安全帽作勢打人，周行正即以1手
    抓住林南隆的衣領、1手伸出來阻擋林南隆之安全帽（周行
    正所涉強制、恐嚇危害安全及毀損罪嫌部分另經檢察官為不
    起訴處分），林南隆一時情緒激動，竟基於公然侮辱之犯意
    ，在上開中國石油加油站之不特定多數人得以共見共聞之情
    況下，以「幹你娘」、「全家死光光」等語辱罵周行正，而
    公然侮辱周行正。
二、案經周行正訴由臺中政府警察局第二分局報請臺灣臺中地方
    法院檢察署檢察官偵查起訴。
    理  由
壹、有關於證據能力部分：
(一)按被告以外之人，於審判外之言詞或書面陳述，除法律有規
    定者外，不得作為證據。刑事訴訟法第159條第1項定有明文
    。被告以外之人（包括證人、鑑定人、告訴人、被害人及共
    同被告等）於審判外之言詞或書面陳述，即所謂傳聞證據。
    由於傳聞證據有悖法院直接審理及言詞審理之精神，妨礙當
    事人之反對詰問權，影響程序正義之實現，除法律有規定者
    （例如同法第159條第2項、同法第159條之1至之5、同法第
    206條等）外，原則上不具證據能力。查證人張淑雲於警詢
    及偵查中於檢察事務官訊問時所為之陳述，均係屬被告以外
    之人於審判外之言詞陳述，且經被告於本院審理時主張無證
    據能力（見本院100年6月28日審理筆錄），復無刑事訴訟法
    第159條之2、第159之3、第159條之5所規定例外得為證據之
    情形，依同法第159條第1項規定，自無證據能力。
(二)另按從事業務之人於業務上或通常業務過程所須製作之紀錄
    文書、證明文書，除顯有不可信之情況外，得為證據，刑事
    訴訟法第159條之4第2款已定有明文。又醫師法第12條第1項
    規定：醫師執行業務時，應製作病歷，並簽名或蓋章及加註
    執行年、月、日。第2項規定：前項病歷，除應於首頁載明
    病人姓名、出生年、月、日、性別及住址等基本資料外，其
    內容至少應載明下列事項：一就診日期。二主訴。三檢查項
    目及結果。四診斷或病名。五治療、處置或用藥等情形。六
    其他應記載事項。因此，醫師執行醫療業務時，不論患者是
    因病尋求診療，或因特殊目的而就醫，醫師於診療過程中，
    應依醫師法之規定，製作病歷，此一病歷之製作，均屬醫師
    於醫療業務過程中所須製作之紀錄文書，而且每一醫療行為
    均屬可分，因其接續之看診行為而構成醫療業務行為，其中
    縱有因訴訟目的，例如被毆傷而尋求醫師之治療，對醫師而
    言，仍屬其醫療業務行為之一部分，仍應依法製作病歷，則
    該病歷仍屬業務上所製作之紀錄文書，與通常之醫療行為所
    製作之病歷無殊，自屬刑事訴訟法第159條之4第2款所稱從
    事業務之人於業務上所須製作之紀錄文書，而診斷證明書係
    依病歷所轉錄之證明文書，自仍屬本條項之證明文書，業經
    最高法院著有97年度臺上字第666號、96年度臺上字第195 7
    號判決意旨可參。據此，本案卷附之告訴人周行正澄清綜合
    醫院診斷證明書，參照前述說明，自屬刑事訴訟法第159 條
    之4第2款所稱從事業務之人於業務上或通常業務過程所須製
    作之文書或證明文書，復無具體事證顯示該診斷證明書存有
    詐偽或虛飾之情事，核無該法條所定顯有不可信之特別情況
    ，自亦得為證據。
(三)再關於非供述證據之物證，性質上並非供述證據，應無傳聞
    法則規定之適用；如該非供述證據非出於違法取得，並已依
    法踐行調查程序，即不能謂無證據能力，最高法院97年度台
    上字第1401號、6153、3854號判決要旨參照。本件其餘非供
    述證據即監視器錄影光碟翻拍畫面4張、現場及告訴人受傷
    照片共15張等，因非屬供述證據，並無人對現實情形之記憶
    、知覺經常可能發生之誤差（如知覺之主觀性及記憶隨時間
    推移而發生變化、遺忘等），故上開非供述證據，並無傳聞
    法則之適用至明，又上開證物與本案具有關聯性，被告亦未
    爭執上開非供述證據有何違法取得之情形，復經本院於審理
    中踐行調查程序，自有證據能力。
(四)再按被告以外之人於審判外之陳述雖不符刑事訴訟法第159
    條之1至之4等4條之規定，而經當事人於審判程序同意作為
    證據，法院審酌該言詞陳述或書面陳述作成時之情況，認為
    適當者，亦得為證據；當事人、代理人或辯護人於法院調查
    證據時，知有刑事訴訟法第159條第1項不得為證據之情形，
    而未於言詞辯論終結前聲明異議者，視為有前項之同意，同
    法第159條之5定有明文。立法意旨在於傳聞證據未經當事人
    之反對詰問予以核實，原則上先予排除。惟若當事人已放棄
    反對詰問權，於審判程序中表明同意該等傳聞證據可作為證
    據；或於言詞辯論終結前未聲明異議，基於尊重當事人對傳
    聞證據之處分權，及證據資料愈豐富，愈有助於真實發見之
    理念，且強化言詞辯論主義，使訴訟程序得以順暢進行，上
    開傳聞證據亦均具有證據能力。經查，本件其餘所引之書面
    陳述或書面證據，業於本院審理時予以提示並告以要旨，各
    經檢察官及被告表示意見，當事人已知該等書面陳述或書面
    證據乃傳聞證據，均未於言詞辯論終結前對該等證據內容異
    議，依上開規定，本院審酌該等證據作成時，並無違法取得
    或有何不當之情形，認為以之作為本案之證據亦屬適當，是
    該等證據自均具有證據能力。
二、訊據被告林南隆固坦承曾於上開時、地與告訴人周行正因排
    隊加油發生爭執之事實不諱，惟矢口否認有何過失傷害及公
    然侮辱之犯行，辯稱：伊沒有罵告訴人周行正三字經，是告
    訴人罵伊「幹你娘、要讓你死」，並作勢要打伊，伊的機車
    並沒撞到告訴人，他的傷是踹伊車子的時候受傷的，且如果
    是伊傷害告訴人，為何是伊報案，伊是被打的，反而是被告
    ，伊是被冤枉的云云，惟查：
  (一)被告林南隆於上開時、地，因欲超前加油，不慎擦撞告訴
      人周行正之左小腿致其受傷，且於與告訴人發生口角爭執
      時，出言以「幹你娘」、「全家死光光」等語辱罵告訴人
      周行正之事實，業據證人即告訴人周行正迭於警詢及偵查
      中指述稽詳（見警卷第12頁至第14頁、偵卷第7頁至第11
      頁），復於本院100年7月19日審理時到庭結證稱：「（法
      官問：提示卷附警方繪製道路交通事故現場圖，你是否有
      騎乘機車到現場排隊加油？）對，我有排隊加油。我是騎
      乘張淑雲的機車，後面載張淑雲。」、「（法官問：你要
      加什麼汽油？）92。」、「（法官問：排隊有多長？）我
      前面還有三、四台，被告排在我後面，我的引擎熄火了，
      張淑雲坐在機車上面，我是用腳划動車子，前面的人告訴
      我加92的往前，我前面的是加95的，我就用腳滑動車子往
      前。」、「（法官問：當天情形如何？）那天我用腳滑行
      前進，被告騎機車過來，要搶在我前面加92，就撞到我的
      左小腿受傷的地方，張淑雲就跟他起爭執說他為何不排隊
      ，縱然92的可以往前，但也要按照順序排隊，被告回答他
      是加92的，爭執後被告繼續往前又撞到第二次，我就站起
      來要找他理論，我的機車就倒下去，他就拿安全帽要打我
      ，我就抓他的領子。」、「（法官問：為何有右小腿的傷
      ？）可能是我站起來，機車倒下碰到右小腿的傷。」、「
      （法官問：左小腿的傷是第一次被撞傷的，還是第二次被
      撞傷的？）是有撞擊到二次，應該是第一次撞傷的，因為
      第一次他趕過來距離比較遠，衝力比較大，第二次距離比
      較近，只是被夾在汽車與被告機車之間。」、「（雙方衝
      突後，有無講甚麼話？）我拉他領子，他就說要報警，我
      就把手放下來，就讓他報警。他就說要告我妨害自由，警
      察就叫我去驗傷。我們在等警察的時候，我們在加油島上
      面等警察，他就罵我幹你娘、全家死光光等語，加油員有
      都聽到。」等語明確，而證人即在場見聞之張淑雲亦於本
      院同日審理時到庭證述稱：「（檢察官問：當天去進化路
      中油加油站發生什麼事情？）那時我們都是排隊加油，我
      是在第三台或是第四台，準備加油，... 加油站的小姐就
      跟我們說要加92的可以往前，現場同一排有二個加油機，
      因為我們已經熄火，周行正就用腳往前滑行，被告就突然
      從後面騎著機車衝出，我就跟他講你怎麼不排隊加油。」
      、「（檢察官問：提示周行正驗傷單，當天周行正的驗傷
      單，左右小腿都有受傷，你知道為何都有受傷？）（提示
      並告以要旨）當時我不知道他有受傷，是事後警察來了之
      後才看到他有受傷。」、「（檢察官問：你確定看到被告
      機車有衝撞二次？）是的。」、「（檢察官問：你有無看
      到這二次衝撞都有撞到周行正的腿？）當時衝撞的時候，
      我沒有注意到他的腳有無受傷。是第二次衝撞後，周行正
      告訴我他的腳受傷，我才注意到他的腳有受傷，告訴人有
      掀左腳給我看。」、「（檢察官問：第二次衝撞之後，你
      們有發生什麼爭執？）他們二人發生爭執，被告就對周行
      正罵三字經，又罵要我們全家死光光。」、「（檢察官問
      ：你聽到的三字經是什麼？）就是台語幹你娘。」「（檢
      察官問：當天你有看到周行正踹被告的機車？）沒有。」
      「（檢察官問：當天周行正爭吵時有無拉扯被告的衣領？
      ）當時被告是拿安全帽要打他，周行正就抓住被告的胸口
      。」等語稽詳（以上均見本院100年7月19日審判筆錄），
      參以證人周行正、張淑雲與被告素不相識，亦無冤隙，已
      難認其等有干冒偽證罪風險而為虛偽陳述之可能，況證人
      周行正、張淑雲經本院隔離訊問之結果，其等2人所證述
      之情節就被告當時係騎乘機車衝撞2次，且被告與證人周
      行正發生口角爭執時，被告並有拿起安全帽作勢打人，證
      人周行正即出手拉住被告之衣領阻擋，及被告出言以「幹
      你娘」、「全家死光光」等語辱罵證人周行正等細節，均
      互核相符，且均具體、平實，難認有誇大之處，故證人周
      行正、張淑雲之上開證言，應與事實相符，而堪採信。此
      外，並有周行正澄清綜合醫院診斷證明書、現場圖各1紙
      、加油站監視器翻拍畫面4張、現場及告訴人受傷照片共
      15 張等在卷可稽。被告雖辯稱證人周行正之傷勢係其用
      左腳踹伊機車的時候受傷的，且如果是伊傷害周行正，為
      何是伊報案云云，然此為證人周行正所否認，且證人張淑
      雲亦證述稱未見證人周行正有以腳踹被告機車之舉動，再
      參諸卷內加油站監視器翻拍畫面4張（見警卷第25頁、第
      26頁），顯示案發時該加油通道上人車擁擠，於如此狹窄
      之空間欲超車行駛，極有可能擦撞他人之身體或車輛，從
      而證人周行正、張淑雲所指證被告因欲超前加油，不慎擦
      撞以雙腳推行機車前進之周行正左小腿致其受傷等情，尚
      非無稽，被告空言辯稱證人周行正之傷勢係其用左腳踹伊
      的機車受傷云云，顯為飾卸之詞，並非可採。又本件係被
      告撥打電話報警處理乙情，除為被告陳稱在卷，並有99年
      11月12日、同年12月12日之職務報告書各1份在卷足佐，
      然依被告於警詢及偵查中所述，證人周行正於爭執之過程
      中，有抓住其衣領及數次舉手之舉動（見警卷第10頁、第
      17頁、偵卷第8頁），而證人周行正、張淑雲亦均證稱，
      被告與證人周行正發生爭執時，確有拿起安全帽作勢打人
      ，故證人周行正方以手抓住被告衣領，一手阻擋被告之安
      全帽等情，則被告既誤認證人周行正係故意伸出左腳阻擋
      其前進（應係證人周行正坐於機車上以腳推行機車欲前往
      加油之動作），復於爭執中遭證人周行正以抓住其衣領，
      則其主觀上認證人周行正有強制、恐嚇危害安全及毀損，
      而報警處理（此部分並經檢察官為不起訴處分），亦與常
      情無違，從而亦難以本件係被告先報警處理，則認被告確
      無上開過失傷害、公然侮辱之犯行，而對其為有利之認定
      。
  (二)至起訴意旨雖認被告於第1次不慎擦撞周行正左小腿後，
      仍基於傷害之故意，再次刻意自周行正左方超車，撞及周
      行正左小腿，致周行正人車倒地，受有左小腿挫傷、右小
      腿磨損傷等傷害，然證人周行正左小腿之傷勢係被告第1
      次撞擊時不慎擦傷，而其右小腿磨損傷之傷害，係因證人
      周行正站起來欲與被告爭吵時，機車倒下碰到其右小腿所
      造成，業經證人周行正於本院100年7月19日審理時到庭證
      述明確，已如上述，則起訴意旨上開所認，已屬無據，附
      此敘明。
  (三)另依卷內加油站監視器翻拍畫面4張顯示，案發時該加油
      通道上人車擁擠，且被告亦不否認前方尚有等候加油之車
      輛，則其於如此狹窄之空間如欲超車往前，極有可能擦撞
      他人之身體或車輛，竟疏未注意及此，仍因急欲加油貿然
      向前行駛，而不慎擦撞證人周行正之左小腿，致其受有左
      小腿挫傷之傷害，足見其過失之行為至為明確。
  (四)又本件案發地點所在之處為中國石油加油站內，係屬不特
      定多數人得以共見共聞之公眾場所，已合於「公然」之要
      件無疑，是被告在上開地點以「幹你娘」、「全家死光光
      」等語辱罵證人周行正，足使不特定多數人得以共見共聞
      ，顯然足以貶損證人周行正之人格及聲譽，要無疑義。
  (五)被告雖聲請調閱案發地點加油站之監視器錄影帶，惟該監
      視器沒有拍到機車衝撞過程及被告與告訴人等爭執的現場
      ，只有看到被告騎機車過去，以及後面互推吵架爭執的片
      刻畫面，且監視器只有錄影，沒有錄音等情，業據證人即
      據報到場處理之員警陳柏良於本院審理時到庭證述明確（
      見本院100年7月19日審理筆錄），並有99年12月2日職務
      報告書1份在卷可憑，則本院認應無調查之必要，併予敘
      明。
  (六)綜上所述，被告林南隆前揭所辯，無非事後卸責之詞，不
      足採信。本件事證明確，被告上開過失傷害及公然侮辱之
      犯行，均堪認定，應予依法論罪科刑。
三、核被告林南隆所為，係犯刑法第284條第1項前段之過失傷害
    罪及同法第309條第1項之公然侮辱罪。起訴意旨雖認被告所
    為係犯刑法第277條第1項之普通傷害罪，起訴法條已有未洽
    ，惟已據到庭執行公訴之檢察官於本院100年7月19日審理時
    當庭變更此部分之起訴法條為刑法第284條第1項前段之過失
    傷害罪，本院即無庸變更起訴法條，附予指明。被告所犯上
    開2罪間，犯意各別、行為互殊，應予分論併罰。爰審酌被
    告前無犯罪紀錄，素行尚佳，有臺灣高等法院被告前案紀錄
    表1份在卷可稽；本件係緣於被告因急欲超前加油不慎擦撞
    告訴人致其受傷，惟不知理性解決，復與告訴人發生口角爭
    執後，即率爾出言侮辱告訴人，其犯罪動機、目的、手段、
    情節尚非重大，且考量告訴人受傷之程度輕微，惟被告犯罪
    後未表達悔悟之意，於犯罪後態度部分尚無從為其有利之考
    量且迄未與告訴人達成和解等一切情狀，分別量處如主文所
    示之刑，並均諭知易服勞役之折算標準，並定其應執行刑及
    易服勞役之折算標準，以資懲戒。
據上論斷，應依刑事訴訟法第299條第1項前段，刑法第284條第1
項前段、第309條第1項、第42條第3項前段、第51條第7款，刑法
施行法第1條之1第1項、第2項前段，判決如主文。
本案經檢察官戚瑛瑛到庭執行職務。
中    華    民    國    100    年    8     月    2    日
            臺灣臺中地方法院刑事第一庭
                        法  官  許金樹
以上正本與原本無異。
如不服本判決應於收受判決後10日內向本院提出上訴書狀，並應
敘述具體理由。其未敘述上訴理由者，應於上訴期間屆滿後20日
內向本院補提理由書（均須按他造當事人之人數附繕本）「切勿
逕送上級法院」。
告訴人或被害人對於判決如有不服具備理由請求檢察官上訴者，
其上訴期間之計算係以檢察官收受判決正本之日期為準。
                        書記官  王崑煜
中    華    民    國    100    年    8    月    2    日
附錄本案論罪科刑法條全文：
中華民國刑法第284條第1項：
（過失傷害罪）
因過失傷害人者，處 6 月以下有期徒刑、拘役或 5 百元以下罰
金，致重傷者，處 1 年以下有期徒刑、拘役或 5 百元以下罰金
。
中華民國刑法第309條
公然侮辱人者，處拘役或 3 百元以下罰金。
以強暴犯前項之罪者，處 1 年以下有期徒刑、拘役或 5 百元以
下罰金。